【裁判字號】    99,交聲,765
【裁判日期】    990730
【裁判案由】    聲明異議
【裁判全文】
臺灣彰化地方法院交通事件裁定         99年度交聲字第765號
原處分機關    交通部公路總局臺中區監理所彰化監理站
異  議  人
即受處分人    甲○○
上列受處分人因違反道路交通管理處罰條例案件，對於交通部公
路總局臺中區監理所彰化監理站於民國96年2 月14日所為之處分
（原處分案號：彰監四字第裁64-IA0000000號），聲明異議，本
院裁定如下：
    主    文
異議駁回。
    理    由
一、原處分意旨略以：異議人即受處分人之車牌號碼4820-LE 號
    自用一般小客車，於95年8 月22日上午10時38分有汽車駕駛
    人行車速度超過規定之最高時速未滿20公里以上未滿40公里
    之違規事由，嗣經彰化縣警察局依法舉發，原處分機關乃依
    道路交通管理處罰條例第40條之規定，於96年2 月14日以彰
    監四字第裁64-IA0000000號，裁處罰鍰新臺幣2,400 元，於
    法並無不合，且該異議人於收受該等裁決書後已逾20日法定
    期間，方提出異議，顯已逾期等語。
二、聲明異議意旨略以：受處分人因故未住在戶籍地，以致未能
    接收罰單，直到驗車時方知有罰單，因經濟情況不佳，希望
    不要處罰過期罰單，爰依法聲明異議等語。
三、按受處分人不服道路交通管理處罰條例第8 條主管機關所為
    之處罰，得於接到裁決書之翌日起二十日內，向管轄地方法
    院聲明異議；處理違反道路交通管理事件，有關文書送達之
    程序，依行政程序法之規定，道路交通管理處罰條例第87條
    第1 項及違反道路交通管理事件統一裁罰基準及處理細則第
    5 條分別定有明文。又送達，於應受送達人之住居所、事務
    所或營業所為之；於應送達處所不獲會晤應受送達人時，得
    將文書付與有辨別事理能力之同居人、受雇人或應送達處所
    之接收郵件人員；應受送達人或其同居人、受雇人、接收郵
    件人員無正當理由拒絕收領文書時，得將文書留置於應送達
    處所，以為送達；送達，不能依前二條規定為之者，得將文
    書寄存送達地之地方自治或警察機關，並作送達通知書兩份
    ，一份黏貼於應受送達人住居所、事務所、營業所或其就業
    處所門首，另一份交由鄰居轉交或置於該送達處所信箱或其
    他適當位置，以為送達；前項情形，由郵政機關為送達者，
    得將文書寄存於送達地之郵政機關，行政程序法第72條第1
    項本文、第73條第1 、3 項、第74條第1 、2 項分別定有明
    文。是文書之送達，應以受送達人之住居所地為送達處所，
    如未獲會晤應受送達人時，則可將文書寄存於送達地之郵政
    機關，以資適法。
四、查本件受處分人之戶籍地於民國95年1 月17日至96年1 月17
    日止為「彰化縣員林鎮○○路1 巷16弄9 號」，96年1 月17
    日起至96年7 月9 日止為「彰化縣員林鎮○○街106 巷22號
    」，而自96年7 月9 日起迄今為「彰化縣員林鎮○○路736
    巷21號」，此有卷附之個人基本資料查詢結果、全戶戶籍資
    料查詢結果及遷徙紀錄資料查詢結果等資料在卷可憑，原處
    分機關於96年3 月1 日就本件裁決書，依法向受處分人當時
    之戶籍地址，亦即向「彰化縣員林鎮○○街106 巷22號」為
    送達，並因未獲會晤應受送達人而寄存於送達地之郵政機關
    即員林郵局，此亦有交通部公路總局臺中區監理所彰化監理
    站送達證書1 紙在卷足憑，揆諸前揭規定，顯已生合法送達
    之效力。
五、又查本件裁決書既已合法送達，受處分人依前揭規定，應於
    送達發生效力翌日起20日內聲明異議始為合法，而寄存送達
    生效之時點，行政程序法既無如民事訴訟法第138 條第2 項
    相同之規定，解釋上應自寄存送達於依法送達完畢時，即生
    送達效力（參照大法官會議釋字第667 號及最高行政法院95
    年度裁字第634 號裁定意旨），本件裁決書既於96年3 月1
    日完成合法之寄存送達，其異議期間應自寄存送達翌日起算
    20日，受處分人卻遲於99年6 月7 日始聲明異議，有受處分
    人聲明異議狀上所蓋彰化監理站公文收文專用章可證，異議
    人就本件裁決書所為之異議，顯已逾20日異議期間，其異議
    為不合法，應予駁回。
六、至於異議人辯稱其未居住於戶籍地而未能收受舉發單云云，
    本件舉發通知單依卷內之彰化縣警察局95年9月19日彰警交
    字第0950003455號函檢送公示送達公告及應受送達人清冊，
    暨99年6月17日彰警交字第0990034314號函稱本件舉發通知
    單已完成公示送達程序，該舉發通知單所載送達地址即為異
    議人當時設立之戶籍地「彰化縣員林鎮○○路1巷16弄9號」
    ，異議人並無住居所遷移不明之情，應屬事實，原舉發單位
    誤為本件舉發程序有公示送達之情，顯有違誤。惟異議人未
    能於法定期間內提出異議，業如前述，異議人所為之異議不
    合法定程序，本院自無從就此部分之實體內容加以審酌，併
    此敘明。
七、據上論斷，應依道路交通案件處理辦法第18條前段，裁定如
    主文。
中    華    民    國    99    年    7     月    30    日
                  交通法庭法  官  李淑惠
以上正本證明與原本無異。
如不服本裁定，應於裁定送達後5日內，向本院提出抗告狀(須附
繕本)。
中    華    民    國    99    年    7     月    30    日
                          書記官  張清秀

司法院資訊處製作；財團法人民間司法改革基金會備份。
